【裁判字號】    97,消債抗,15
【裁判日期】    980227
【裁判案由】    更生事件
【裁判全文】
臺灣士林地方法院民事裁定            97年度消債抗字第15號
抗  告  人  甲○○
代  理  人  張譽尹律師
上列抗告人因更生事件，對於中華民國97年7月9日本院97年度消
債更字第369號裁定提起抗告，本院裁定如下：
    主  文
原裁定廢棄。
    理  由
一、按債務人不能清償債務或有不能清償之虞者，得依本條例所
    定更生或清算程序，清理其債務；更生及清算事件專屬債務
    人住所地之地方法院管轄。消費者債務清理條例第3 條、第
    5 條第1 項分別定有明文。再依民法第20條第1 項之規定，
    依一定事實足認以久住之意思，住於一定之地域者，即為設
    定其住所於該地。顯見我國民法關於住所之設定，兼採主觀
    主義及客觀主義之精神，必須主觀上有久住一定地域之意思
    ，客觀上有住於一定地域之事實，該一定之地域始為住所，
    故住所並不以登記為要件，住所之廢止亦同。而戶籍法為戶
    籍登記之行政管理規定，戶籍地址乃係依戶籍法所為之登記
    事項。至戶籍法第23條、第24條固規定：戶籍登記事項有變
    更時，應為變更之登記，戶籍登記事項有錯誤或脫漏時，應
    為更正之登記，但此僅係戶政管理之行政規定。是故，戶籍
    登記之處所固得資為推定住所之依據，惟倘有客觀之事證，
    足認當事人已久無居住該原登記戶籍之地域，並已變更意思
    以其他地域為住所者，即不得僅憑原戶籍登記之資料，一律
    解為其住所（最高法院97年度臺抗字第118 號裁定參照）。
二、抗告意旨略以：伊自民國90年9 月11日起，即任職於義美股
    份有限公司（下稱義美公司）延平門市，並居住於臺北市大
    同區○○○路○ 段31號義美公司宿舍（下稱系爭大同區住所
    ）迄今，依客觀事實及主觀意思，均確以系爭大同區住所為
    伊之住所地。原審認伊仍以花蓮縣登記之戶籍地為住所地，
    裁定將本件移送臺灣花蓮地方法院審理，顯有違誤。為此提
    出抗告，聲明請求廢棄原裁定等語。
三、經查：
（一）抗告人之戶籍係設於花蓮縣玉里鎮○○路○ 段156 號，固
      有其戶籍謄本附卷可稽。然其於90年9 月11日即任職於義
      美公司延平門市部，有義美公司出具之在職證明書可證（
      見本院卷第17頁）。
（二）佐諸抗告人於原審所提財團法人金融聯合徵信中心當事人
      綜合信用報告之債務清理條例前置協商專用債權人清冊，
      所載通訊地址即系爭大同區住所（參見原審卷第33頁），
      於本院提出之97年6 月6 日渣打銀行月結單（參見本院卷
      第20頁）及臺灣大哥大97年6 月電信費帳單（參見本院卷
      第21頁）所載送達地址亦均為系爭大同區住所，足見抗告
      人自90年9 月間起確有在臺北市大同區工作，並居住於系
      爭大同區住所之事實。是抗告人陳稱其自90年起，工作、
      生活重心均在臺北市，亦住居於系爭大同區住所等情，應
      堪信為真實。
（三）承上所述，抗告人自90年9 月間起之生活重心既已遷往臺
      北市，迄今已將近8 年之久，足認其主觀上確有久住系爭
      大同區住所之意思，並有客觀居住之事實。參諸首揭說明
      ，堪認抗告人提出本件更生聲請時，其意定住所應為系爭
      大同區住所無訛。依消費者債務清理條例第5 條第1 項規
      定，自應以系爭大同區住所所在之法院、即本院為管轄法
      院。原裁定認抗告人之住所地仍為位於花蓮縣之戶籍地，
      而將本件抗告人更生之聲請移送臺灣花蓮地方法院，容有
      未洽。抗告意旨指摘原裁定不當，求予廢棄，為有理由。
      自應由本院將原裁定予以廢棄。
四、爰裁定如主文。
中    華    民    國    98    年    2     月    27    日
                  民事第三庭  審判長法  官  鍾任賜
                                    法  官  林尚諭
                                    法  官  施月燿
以上正本證明與原本無異。
本件裁定不得再抗告。
中    華    民    國    98    年    3     月    4     日
                                    書記官  于耀文


司法院資訊處製作；財團法人民間司法改革基金會備份。
